臺灣高等法院刑事裁定
111年度聲再字第203號
再審聲請人
即受判決人  詹大為



上列再審聲請人即受判決人因妨害自由等案件，對於本院84年度
上易字第2356號，中華民國84年7月19日第二審確定判決（第一
審案號：臺灣臺北地方法院84年度易字第1301號，起訴案號：臺
灣臺北地方檢察署83年度偵字第18684號），聲請再審，本院裁
定如下：
    主  文
再審之聲請駁回。 
    理  由
一、聲請意旨略以：再審聲請人即受判決人詹大為（下稱聲請人
    ）對於本院84年度上易字第2356號刑事判決（下稱原確定判
    決），依刑事訴訟法第420條第1項第1款、第2款、第3款及
    同條第2項後段規定，提起再審，理由如下：
　㈠查本院111年度聲再字第125號刑事裁定第3頁第6至8行記載「
    理由三、經查……㈡至於聲請意旨所謂『原審履勘筆錄不得為證
    據』（見聲請狀第5頁第5至6行），但對照原確定判決之證據
    並無此項證據。」以上裁定理由內容事項，查原確定判決第
    1頁末10行、第2頁第7至8行及第16行記載「理由一、……經證
    人李健業於原審證述詳確，且有照片3幀附卷足憑……二、……
    又公訴人另函送意旨略以被告詹大為未經告訴人之同意，乘
    張永綿不在之際，毀損地下室鐵門及鎖（詳論罪部分）……三
    、原審以被告毀損鐵鍊、鐵栓、鎖頭犯行……。」以上判決理
    由記載內容事項，查臺灣臺北地方法院84年度易字第1301號
    刑事判決第2頁第1行、第2頁第11行及第3頁第1至5行記載「
    理由一、……經證人李健業於警詢及本案審理中證述屬實，並
    有照片3幀附卷足稽。二、核被告所為，係犯刑法第354條之
    罪……至公訴人未就被告於上揭時地損壞鐵門鐵栓部分提起公
    訴，惟未經起訴部分與公訴人起訴部分，被告係出於同一毀
    損犯意，在時間空間密接情況下，單一毀損行為之接續活動
    ，而侵害同一法益，屬實質上一罪，其一部起訴效力及於全
    部，本院自得併予審究，附此敘明。」以上判決理由記載內
    容事項，與民國83年6月24日承租人吳渝華於和解書簽名並
    按捺手印記載內容事項不合？並與本院111年度聲再字第125
    號刑事裁定第4頁附表：刑事聲請再審狀第2至5頁內容整理
    之編號5，臺北地檢署89年度偵字第21143號、21144號不起
    訴處分書第2頁第9行至第12行記載理由二、三「……訊據被告
    張永綿堅決否認有侵占及妨害自由犯行，辯稱：『我實際上
    並未居住該處，不清楚告訴人是否有將地下室鐡門鑰匙交給
    房客吳渝華，在84年2月底時，吳渝華已離開，我去時是發
    現地下室鐡門沒有鎖才加裝鎖上去，並未看到告訴人所裝之
    鎖頭，建管處來拆除鐵門是因為該鐵門不符合防火門之規定
    ，並請我恢復為防火門，我在收到建管處函之後，寄給太子
    建設公司，該公司監造在1星期左右即派人來安裝不銹鋼門
    ，建設公司給了2支鑰匙，我1支交給房客葉先生，1支我保
    留…』；『三…而證人吳渝華亦到庭證稱：伊沒有見過告訴人指
    稱之鎖頭，84年2月底前離開時鐡門上只有鐡鍊，沒有鎖頭』
    」之記載內容事項不合？因此，依刑事訴訟法第100條之1第
    2項規定，證人李健業於原審之證述及照片3幀不得作為證據
    ？
　㈡原確定判決第2頁第12至15行記載「理由二、……又查刑法第30
    4條之妨害自由罪須以強暴脅迫為其手段，本件告訴意旨既
    已指稱被告係乘告訴人張永綿不在之際所為之行為，自不成
    立該條之罪。此外，並無其他證據足以證明被告犯行，此一
    部分犯罪亦屬不能證明。」以上判決理由記載內容事項，依
    刑事訴訟法第323條第1項但書規定，告訴人張永綿於檢察官
    偵查終結前並未向檢察官交付自訴狀，所提毀損告訴並非合
    法？查92年度台上字第1543號記載，裁判上一罪案件之一部
    分經以犯罪嫌疑不足為不起訴處分者，即與其他部分不生裁
    判上一罪關係云云。
二、關於上開聲請意旨㈠部分：
　㈠按有罪之判決確定後，原判決所憑證物、證言、鑑定或通譯
    已證明其為偽造、變造或虛偽者，受有罪判決之人已證明其
    係被誣告者，得聲請再審；前項情形之證明，以經判決確定
    ，或其刑事訴訟不能開始或續行非因證據不足者為限，得聲
    請再審，刑事訴訟法第420條第1項第1款至第3款及第2項定
    有明文。所謂「其刑事訴訟不能開始或續行，非因證據不足
    者為限」，係指存在有事實上（如行為者已死亡、所在不明
    、意思能力欠缺等）或法律上（如追訴權時效已完成、大赦
    等）之障礙，致刑事訴訟不能開始或續行，方得以此取代「
    判決確定」之證明，而據以聲請再審，是依上開規定，以其
    他證明資料替代確定判決作為證明，自亦必須達到與該有罪
    確定判決所應證明之同等程度，即相當於「判決確定」之證
    明力之證據始可，否則不生「替代」之可言，即非得以聲請
    再審之理由（最高法院46年台抗字第8號、101年度台抗字第
    586號裁定意旨參照）。
　㈡前開聲請意旨㈠部分，聲請人僅摘錄本院111年度聲再字第125
    號刑事裁定、原確定判決及臺灣臺北地方法院84年度易字第
    1301號判決等部分內容，認為所載「與83年6月24日承租人
    吳渝華於和解書簽名並按捺手印記載內容事項不合」，原確
    定判決所採「證人李健業於原審之證述及照片3幀」，依刑
    事訴訟法第100條之1第2項規定，不得作為證據云云，然並
    未提出任何業經證明原確定判決所憑證物為偽造或變造、證
    言為虛偽，或證明聲請人係遭誣告之確定判決，亦未提出替
    代確定判決之刑事訴訟不能開始或續行，且相當於確定判決
    證明力之證據資料，核與刑事訴訟法第420條第1項第1款、
    第2款、第3款規定之要件不符，自無從據為聲請再審之理由
    。
三、關於上開聲請意旨㈡部分：
　㈠按法院認為無再審理由者，應以裁定駁回之。經前項裁定後
    ，不得更以同一原因聲請再審；法院認為聲請再審之程序違
    背規定者，應以裁定駁回之，刑事訴訟法第434條第1項、第
    3項、第433條前段定有明文。所謂同一原因，係指同一事實
    之原因而言，是否為同一事實之原因，應就重行聲請再審之
    事由暨其提出之證據方法，與已經實體上裁定駁回之先前聲
    請，是否完全相同，予以判斷，若前後二次聲請再審原因事
    實以及其所提出之證據方法相一致者，即屬同一事實之原因
    ，自不許其更以同一原因聲請再審（最高法院107年度台抗
    字第1166號裁定意旨參照）。
　㈡查前開聲請意旨㈡部分所載之原因事實及所提之證據方法，與
    聲請人前於110年5月24日所提「刑事聲請再審狀」之理由第
    六點所載相同，此部分業經本院110年度聲再字第278號裁定
    認：「聲請人並未就原確定判決所憑之證物為偽造或變造，
    所憑之證言、鑑定或通譯為虛偽，或其係被誣告等主張之再
    審理由提出證明，其聲請狀所載內容，或係就原確定判決之
    法律適用有所指謫，或係就原確定判決已為說明審酌之事項
    ，依一己之主觀認知重為爭執。聲請人之主張顯與刑事訴訟
    法第420條第1項第1至3款所定之再審要件不符，其聲請顯無
    理由」，因而依刑事訴訟法第434條第1項規定裁定駁回其再
    審之聲請，此有本院110年度聲再字第278號裁定在卷可稽。
    本件聲請意旨㈡部分之再審事由及所提之證據方法，既與本
    院110年度聲再字第278號案件之聲請再審之理由第六點相同
    ，顯然此部分聲請人係以同一原因聲請再審，依上開說明，
    其此部分之聲請顯屬違背法定程序，應予駁回。
四、末按聲請再審之案件，除顯無必要者外，應通知聲請人及其
    代理人到場，並聽取檢察官及受判決人之意見。但無正當理
    由不到場，或陳明不願到場者，不在此限；前項本文所稱「
    顯無必要者」，係指聲請顯屬程序上不合法且無可補正或顯
    無理由而應逕予駁回，刑事訴訟法第429條之2、法院辦理刑
    事訴訟案件應行注意事項第177點之4分別定有明文。本件自
    形式觀察，即可認前開聲請意旨㈠部分所提證據及理由，不
    符合刑事訴訟法第420條第1項第1款至第3款之再審事由，前
    開聲請意旨㈡部分，係以同一原因提起再審，因而本件再審
    聲請有顯無理由及不合法之情形，依上開說明，本件顯無通
    知聲請人到庭陳述意見之必要，併此敘明。
五、綜上所述，本件再審之聲請，各有上開不合法及無理由之情
    形，應予駁回。
據上論斷，應依刑事訴訟法第433條前段、第434條第1項，裁定
如主文。
中　　華　　民　　國　　111 　年　　5 　　月　　10　　日
                  刑事第十五庭  審判長法　官  陳芃宇
                                      法　官  陳俞伶
                                      法　官  曹馨方
以上正本證明與原本無異。
不得抗告。
                                       書記官  游秀珠
中　　華　　民　　國　　111 　年　　5 　　月　　10　　日